【裁判字號】    95,上訴,2213
【裁判日期】    950825
【裁判案由】    違反著作權法
【裁判全文】
臺灣高等法院刑事判決                95年度上訴字第2213號
上  訴  人
即  被  告  丁○○
選任辯護人  陳憲鑑律師
            曾伊如律師
上列上訴人因違反著作權法案件，不服臺灣板橋地方法院94年度
訴字第2012號，中華民國95年4月20日第一審判決（起訴案號：
臺灣板橋地方法院檢察署94年度偵字第10876號），提起上訴，
本院判決如下：
    主  文
原判決撤銷。
丁○○共同意圖出租而擅自以重製之方法侵害他人之著作財產權
，處有期徒刑捌月。扣案之機台編號00000000、00000000電腦伴
唱機貳台、ＣＦ卡貳張及點歌本貳本均沒收。
    事  實
一、丁○○於民國（下同）94年1 月間，以每台每月新台幣（下
    同）5千元之價格，向甲○○（另案原審95年度訴字第178號
    審理中）承租機台編號00000000及00000000之金嗓電腦伴唱
    機2台，再自94年2月間起，以點選每首歌曲30元之價格，將
    上開2台電腦伴唱機出租予不知情之「新幹線茶藝KTV（設台
    北縣板橋市○○○路158號地下1樓，下稱該店家，負責人曾
    梓烊及現場負責人杜淑玲均經檢察官不起訴處分2確定）」
    內，供不特定人投幣點選演唱，再由丁○○與該店家五五拆
    分上開2台電腦伴唱機內之現金，抵充租金，至94年5月12日
    ，丁○○、甲○○、「乙○○」（另案處理）3人均明知「
    思相枝」、「世間人」、「紙雲煙」、「愛愈深傷愈重」、
    「小鳥」、「SAYONANA夜港邊」6首歌曲，均係著作財產權
    人瑞影股份有限公司（設台北縣新店市○○路○段207之2號2
    樓，代表人：丙○○，下稱瑞影公司）享有專屬授權之音樂
    著作，且瑞影公司亦未授權丁○○、甲○○、「乙○○」3
    人得在上開2台電腦伴唱機內重製上開「思相枝」等8首歌曲
    之MIDI檔（按瑞影公司之授權重製使用MIDI檔，均係針對各
    別機台逐一授權，而非申請人），丁○○即與甲○○、「乙○○」3人基於意圖出租而擅自以重製之方法侵害他人著作
    財產權之犯意聯絡，先由甲○○將其他機台向瑞影公司申請
    授權交付而合法取得存有上開「思相枝」等6首歌曲MID I檔
    之磁片予丁○○，丁○○再將上開磁片交予「乙○○」，由
    「乙○○」將上開「思相枝（點歌編號：09126、26484、29
    018）」、「世間人（點歌編號：09107、26427、37223）」
    、「紙雲煙（點歌編號：09122、26429、29703）」、「SAY
    ONANA夜港邊（點歌編號：26479、29005）」、「小鳥（點
    歌編號：26262）」、「愛愈深傷愈重（點歌編號：09121、
    26444、29702）」、「一錯再錯（點歌編號：26480、84471
    ）」、「六月風（點歌編號：26483、84468）」8首歌曲之
    MIDI檔接續重製燒錄在上開2台電腦伴唱機內之CF卡各乙張
    中；另將上開「思相枝」、「世間人」、「紙雲煙」、「小
    鳥」、「愛愈深傷愈重」、「一錯再錯」、「六月風」7首
    歌曲之MIDI檔接續重製燒錄在上開機台編號0000000電腦伴
    唱機之硬碟中，同時再將上開2台電腦伴唱機接續出租予該
    店家，供不知情之不特定人前來投幣點選公開演唱，而侵害
    瑞影公司對上開「思相枝」等8首歌曲音樂著作之著作財產
    權。嗣於94年5月25日22時許，經警持搜索票前往該店家內
    當場查獲上情，並扣得上開電腦伴唱機2台及點歌本2本。
二、案經瑞影公司訴由台北縣政府警察局板橋分局報請臺灣板橋
    地方法院檢察署檢察官偵查起訴。
    理  由
一、訊據上訴人即被告丁○○固坦承向甲○○承租機台編號0000
    0000及00000000之金嗓電腦伴唱機2台，再自94年2月間起，
    以點選每首歌曲30元之價格，將上開2台電腦伴唱機出租予
    「新幹線茶藝KTV」內，供不特定人投幣點選演唱，再由丁○○與該店家五五拆分上開2台電腦伴唱機內之現金，抵充
    租金等情，惟矢口否認有重製該6首歌曲，於本院辯稱：甲○○並未交付伊該8首歌曲MIDI檔之磁片，伊向甲○○承租
    機台編號00000000及00000000之金嗓電腦伴唱機2台時，即
    附內有該該8首歌曲MIDI檔之ＣＦ卡，伊亦無委請「乙○○
    」燒錄重製該8首歌曲MIDI檔在ＣＦ卡內，伊有透過「乙○○」其人向告訴人瑞影公司申請授權重製使用上開「思相枝
    」等6首歌曲，並已繳授權之權利金，所以伊向瑞影公司申
    請授權時，應即有使用上開歌曲之權利，並未侵害瑞影公司
    之著作權云云。
二、
  (一)按被告以外之人於審判外之言詞或書面陳述，除法律有規定
    者外，不得作為證據。又被告以外之人於審判外之陳述，經
    當事人於審判程序同意作為證據，法院審酌該言詞陳述或書
    面陳述作成時之情況，認為適當者，亦得為證據。當事人、
    代理人或辯護人於法院調查證據時，知有第159條第1項不得
    為證據之情形，而未於言詞辯論終結前聲明異議者，視為有
    前項之同意，刑事訴訟法第159條第1項及第159條之5分別定
    有明文。告訴人代理人李家驊、黃英和、證人即同案共同被
    告杜淑玲、曾梓烊、證人即「新幹線茶藝KTV」會計王瑞玲
    等人分別於警詢、偵查中所為之陳述及告訴人代理人提出之
    該6首歌曲之專屬授權書，經本院於審判期日提示，公訴人
    、被告丁○○及辯護人就證據能力方面並未聲明異議，渠等
    於案發後記憶猶新之情況下所為言詞或書面陳述，可信性甚
    高，依刑事訴訟法第159條之5規定，即有證據能力，合先敘
    明。
  (二)證人甲○○於原審具結證述將機台編號00000000及00000000
    之金嗓電腦伴唱機2台出租予被告丁○○，並於94年5月12日
    將其他伴唱機台向瑞影公司申請授權而合法取得存有上開「
    思相枝」等8首歌曲MIDI檔之磁片予丁○○等語（原審卷第7
    1、72頁），而被告丁○○亦坦承：於94年5月12日，未經申
    請取得告訴人瑞影公司之授權，即由甲○○將存有上開「思
    相枝」等8首歌曲MIDI檔之磁片予丁○○，丁○○再將上開
    磁片交予「乙○○」其人，由「乙○○」將上開「思相枝（
    點歌編號：09126、26484、29018）」、「世間人（點歌編
    號：09107、26427、37223）」、「紙雲煙（點歌編號：091
    22、26429、29703）」、「SAYONANA夜港邊（點歌編號：26
    479、29005）」、「小鳥（點歌編號：26262）」、「愛愈
    深傷愈重（點歌編號：09121、26444、29702）」、「一錯
    再錯（點歌編號：26480、84471）」、「六月風（點歌編號
    ：26483、84468）」等8首歌曲之MIDI檔重同時接續製燒錄
    在上開2台電腦伴唱機內之CF卡各乙張中；另將上開「思相
    枝」、「世間人」、「紙雲煙」、「小鳥」、「愛愈深傷愈
    重」「一錯再錯」、「六月風」等7首MIDI檔重製燒錄在上
    開機台編號00000000電腦伴唱機之硬碟中，供在該店家內公
    開供不特定人前來投幣點選演唱等情，業據被告丁○○於原
    審審理時供承不諱（原審卷第75、77頁），而上開「思相枝
    」、「世間人」、「紙雲煙」、「SAYONANA夜港邊」、「小
    鳥」、「愛愈深傷愈重」、「一錯再錯」、「六月風」等8
    首歌曲之MIDI檔重同時接續製燒錄在上開2台電腦伴唱機內
    之CF卡各乙張中；另將上開「思相枝」、「世間人」、「紙
    雲煙」、「小鳥」、「愛愈深傷愈重」「一錯再錯」、「六
    月風」等7首MIDI檔重製燒錄在上開機台編號00000000電腦
    伴唱機之硬碟中，業據原審勘驗屬實，有勘驗筆錄、勘驗照
    片多張在卷可稽（原審卷第39、40、49、50、83至89頁），
    被告丁○○所供承重製該8首歌曲MIDI檔之事實，經核與證
    人甲○○證述情節及原審勘驗該機台編號00000000及000000
    00之金嗓電腦伴唱機2台結果，大致吻合，復核與告訴人瑞
    影公司及其代理人黃英和、李家驊、黃佩琦及同案被告即該
    店家負責人曾梓烊、現場經理杜淑玲、及會計王瑞玲等人分
    於警詢、偵查、原審中及本院審理時指訴之情節相符，此外
    並有告訴人瑞影公司所提出上開「思相枝」等8首歌曲之專
    屬授權證明書乙份、94年4月13日蒐證報告資料表乙紙、上
    開店家之營利事業登記證、讓渡證書及扣案之上開電腦伴唱
    機2台、點歌本2本及其照片各乙份，在卷可稽，足堪認定。
    被告丁○○嗣後於本院辯稱：甲○○並未交付伊該8首歌曲
    MIDI檔之磁片，伊向甲○○承租機台編號00000000及000000
    00之金嗓電腦伴唱機2台時，即附內有該該8首歌曲MIDI檔之
    ＣＦ卡，伊亦無委請「乙○○」燒錄重製該8首歌曲MIDI檔
    在ＣＦ卡內云云，要屬卸責之詞，不足採信，被告丁○○及
    其選任辯護人再聲請傳訊甲○○、「乙○○」、杜淑玲為證
    云云，然聲請甲○○之待證事實，已為證人甲○○於原審中
    經被告詰問及對質明確，另證人「乙○○」經本院傳喚並未
    到庭，而被告上開重製行為已甚明確，證人杜淑玲於警詢中
    已證稱租用機台編號00000000及00000000之金嗓電腦伴唱機
    2台等語，是本院認為並無再傳喚證人甲○○、「乙○○」
    、杜淑玲之必要，附此敘明。
  (三)雖被告丁○○又辯稱其在遭查獲前，即曾透過「乙○○」向
    告訴人瑞影公司提出授權之申請，且已繳交授權之權利金，
    應可重製上開「思相枝」等8首歌曲使用云云，並提出機台
    編號00000000及00000000之金嗓電腦伴唱機2台之向告訴人
    申請授權之確認書為憑（附於偵查卷內），證人戊○○固於
    本院證稱該份確認書為「乙○○」向伊所屬「八千國際企業
    公司」提出向告訴人公司授權該該8首歌曲MIDI檔之磁片等
    語（本院卷第69頁），而告訴人代理人雖亦不否認該份確認
    書係伊公司授權歌曲MIDI檔磁片之申請等語（本院卷第69頁
    ），惟被告於94年5月12日即將上開「思相枝」等8首或7首
    歌曲之MI DI檔重製燒錄在上開2台電腦伴唱機內之CF卡各乙
    張中及上開機台編號00000000電腦伴唱機之硬碟中，而出租
    予上開店家，供不特定人投幣點選演唱乙情，業據本院認定
    明確，有如上述，而被告不僅早自94年2月間起，即已出租
    上開2台電腦伴唱機予該店家，而供不特定人投幣點選伴唱
    牟利，則被告對於「思相枝」等8首歌曲，當時均未獲得告
    訴人瑞影公司授權重製、出租及其應經申請著作財產權人即
    告訴人瑞影公司授權始得重製、出租（按告訴人瑞影公司之
    授權行為，均係針對特定之電腦伴唱機為之，而非申請人概
    括授權，此揆諸被告所提出之「確認書」即明）等情，自應
    知悉甚詳，而被告所提出其向告訴人瑞影公司申請授權之確
    認書乙紙，不僅其上之申請人為吳隆賓其人，而非被告本人
    或甲○○、「乙○○」等人，已與一般以重製、出租之人為
    申請人之常情不符，且其上所載申請日期亦係在被告於94年
    5月25日遭警搜索查獲後之翌日即「94年5月26日」，更與事
    理有違，縱認該份確認書係就本件機台編號00000000及0000
    0000之金嗓電腦伴唱機2台向告訴人公司申請該8首歌曲之授
    權，然亦不足以解免被告丁○○自94年5月12日起至其獲得
    告訴人授權使用或重製該8首歌曲前，侵害告訴人該該8首歌
    曲之著作財產權之行為。
  (四)綜上所述，本件被告於上開時地重製、出租上開「思相枝」
    等8首歌曲時，顯未經告訴人瑞影公司授權同意重製，縱被
    告於94年5月26日利用吳隆賓其人名義向告訴人瑞影公司申
    請取得上開2台電腦伴唱機之授權，亦無礙於被告上開行為
    時，已侵害告訴人該該8首歌曲之著作財產權之行為，自不
    足為有利被告認定之依據，至為灼然。被告上開所辯，顯係
    事後卸責之詞，不足採信。被告上開犯行已臻明確，應予依
    法論科。
三、
  (一)按行為後法律有變更者，適用行為時之法律。但行為後之法
    律有利於行為人者，適用最有利於行為人之法律，刑法第2
    條第1項定有明文。被告賴進發行為後，刑法第55條關於牽
    連犯之規定，已修正刪除，並於95年7月1日生效施行，此刪
    除雖非犯罪構成要件之變更，但已影響行為人刑罰之法律效
    果，自屬法律有變更，依新法第2條第I項規定，比較新、舊
    法結果，仍應適用較有利於被告之行為時法律即舊法論以牽
    連犯。
  (二)被告行為後（93年9月1日公佈施行）著作權法於95年5月30
    日修正公佈，並於同年7月1日施行，其中著作權法第91條之
    1第3項、第2項並未修正，另同法第98條沒收規定，雖形式
    上因所犯應沒收之條文號次有異動，然就本案被告所犯條文
    應併沒收之規定並未修正，依上開修正後之刑法第2條第1項
    前段規定自應適用93年9月1日公佈施行之著作權法規定。
  (三)按著作權法所謂之公開演出係指以演技、舞蹈、歌唱、……
    或其他方法向現場之公眾傳達著作內容。以擴音器或其他器
    材，將原播送之聲音或影像向公眾傳達者，亦屬之，著作權
    法第3條第1項第9款定有明文，被告丁○○將甲○○交付該8
    首歌曲MIDI檔之磁片，委由「乙○○」重製在ＣＦ卡或機台
    編號00000000之金嗓電腦伴唱機之硬碟內，再將該ＣＦ卡置
    放在機台編號00000000及00000000之金嗓電腦伴唱機2台內
    ，出租予「新幹線茶藝KTV」，再由不知情之「新幹線茶藝
    KTV」店員，供不知情不特定人前來投幣點選公開歌唱，而
    侵害瑞影公司對上開「思相枝」等8首歌曲音樂著作之著作
    財產權，核被告丁○○所為係犯93年9月1日公佈施行之著作
    權法第91條第2項之意圖出租而擅自以重製之方法侵害他人
    之著作財產權罪及同法第92條之擅自以公開演出（歌唱）之
    方法侵害侵害他人之著作財產權罪（此部分犯罪事實，業據
    告訴人提出告訴，起訴書事實欄已有敘及，僅係漏引法條）
    ，其擅自以公開演出（歌唱）之方法侵害侵害他人之著作財
    產權行為，係利用不知情之「新幹線茶藝KTV」店員，供不
    知情不特定人前來投幣點選公開歌唱，為間接正犯，被告重
    製上開「思相枝」等8首歌曲後，再將上開2台電腦伴唱機出
    租予上開店家，供不特定人投幣點選伴併，而侵害告訴人瑞
    影公司著作財產權之輕度行為，為其意圖出租而擅自以重製
    之方法侵他人著作財產權之重度行為所吸收，不另論擬。被
    告一行為而近接密切地重製上開「思相枝」等8首歌曲，為
    接續犯，應論以包括一罪。又被告就所犯上開意圖出租而擅
    自以重製之方法侵害他人之著作財產權罪、擅自以公開演出
    （歌唱）之方法侵害侵害他人之著作財產權罪與甲○○、「
    乙○○」彼此間，均有犯意聯絡及行為分擔，為共同正犯。
    被告丁○○所犯上開二罪，有方法結果之牽連關係，應依刑
    法第55條規定，從一罪之意圖出租而擅自以重製之方法侵害
    他人之著作財產權罪處斷。
四、原審以被告丁○○罪證明確，予以論科，固非無見，惟查：
    (一)原審就已起訴之被告所為著作權法第92條之擅自以公開演
    出（歌唱）之方法侵害侵害他人之著作財產權行為部分，漏
    未論罪，自有未洽。(二)重製有該8首歌曲MIDI檔之ＣＦ卡2張
    ，為被告丁○○所有供犯罪所用之物，未依著作權法第98條
    規定知沒收，亦有未合，被告丁○○上訴意旨否認犯罪，指
    摘原判決不當雖無可採，惟原判決既有可議，自應由本院予
    以撤判，爰審酌被告丁○○欠缺保護智慧財產權之概念，明
    知其於上開時地未經告訴人瑞影公司授權重製、出租上開「
    思相枝」等8首歌曲，竟先與甲○○、「乙○○」共同意圖
    出租而重製上開「思相枝」等8首歌曲，再將之出租上開店
    家，供不知情之不特定人投幣點選演唱，而侵害告訴人瑞影
    公司之著作財產權，犯後尚未與告訴人達成和解、暨於94年
    5月26日利用吳隆賓其人名義向告訴人瑞影公司申請取得上
    開2台電腦伴唱機之授權、暨其犯罪之動機、目的、所生危
    害等一切情狀，量處如主文第二項所示之刑，以資懲儆，又
    本件被告於行為時之刑法第41條第1項前段規定：「犯最重
    本刑為5年以下有期徒刑以下之刑之罪，而受6個月以下有期
    徒刑或拘役之宣告，因身體、教育、職業、家庭之關係或其
    他正當事由，執行顯有困難者，得以1元以上3元以下折算1
    日，易科罰金」，又被告行為時之易科罰金折算標準，修正
    前罰金罰鍰提高標準條例第二條前段（現已刪除）規定，就
    其原定數額提高為1百倍折算1日，則本件被告行為時之易科
    罰金折算標準，應以銀元3百元折算1日，經折算為新臺幣後
    ，應以新臺幣9百元折算為1日。惟民國95年7月1日修正公布
    施行之刑法第41條第1項前段則規定：「犯最重本刑為5年以
    下有期徒刑以下之刑之罪，而受6個月以下有期徒刑或拘役
    之宣告者，得以新臺幣1千元、2千元或3千元折算一日，易
    科罰金」，比較修正前後之易科罰金折算標準，以95年7月1
    日修正公布施行前之規定，較有利於被告，則應依刑法第2
    條第1項前段之規定，適用修正前刑法第41條第1項前段規定
    ，定被告易科罰金之折算標準。
五、至於扣案之上開機台編號00000000、00000000電腦伴唱機2
    台、ＣＦ卡2張及點歌本2本，分別為本案共同正犯甲○○及
    被告所有供上開犯罪所用之物，業據本院認定在卷，應依著
    作權法第98條前段之規定，均宣告沒收之。
據上論斷，應依刑事訴訟法第369條第1項前段、第364條、第299
條第1項前段，93年9月3日施行之著作權法第91條第2項、92條、
第98條，修正後刑法第11條前段、修正後第2條第1項前段、修正
前刑法第28條修正前第55條、修正前刑法第41條第1項前段，罰
金罰鍰提高標準條例第2條，判決如主文。
本案經檢察官林慶宗到庭執行職務。
中    華    民    國    95    年    8     月    25    日
                  刑事第十九庭  審判長法  官  宋  祺
                                      法  官  陳憲裕
                                      法  官  蔡明宏
以上正本證明與原本無異。
如不服本判決，應於收受送達後十日內向本院提出上訴書狀，其
未敘述上訴之理由者並得於提起上訴後十日內向本院補提理由書
（均須按他造當事人之人數附繕本）。
                                      書記官  陳建邦
中    華    民    國    95    年    8     月    25    日
附錄：本案論罪科刑法條全文
著作權法第91條
擅自以重製之方法侵害他人之著作財產權者，處 3 年以下有期徒
刑、拘役，或科或併科新臺幣 75 萬元以下罰金。
意圖銷售或出租而擅自以重製之方法侵害他人之著作財產權者，
處6月以上五年以下有期徒刑，得併科新臺幣20萬元以上2 百萬
元以下罰金。
以重製於光碟之方法犯前項之罪者，處 6 月以上 5 年以下有期
徒刑，得併科新臺幣 50 萬元以上 5 百萬元以下罰金。
著作僅供個人參考或合理使用者，不構成著作權侵害。
著作權法第92條
擅自以公開口述、公開播送、公開上映、公開演出、公開傳輸、
公開展示、改作、編輯、出租之方法侵害他人之著作財產權者，
處3年以下有期徒刑、拘役、或科或併科新臺幣75萬元以下罰金
。


司法院資訊處製作；財團法人民間司法改革基金會備份。
